【裁判字號】    89,判,1863
【裁判日期】    890608
【裁判案由】    商標註冊
【裁判全文】
行  政  法  院  判  決                          八十九年度判字第一八六三號
    原      告  中國化學製藥股份有限公司
    代  表  人  甲○○
    訴訟代理人  乙○○
    被      告  經濟部智慧財產局
右當事人間因商標註冊事件，原告不服行政院中華民國八十八年四月十六日台八八訴
字第一四九五二號再訴願決定，提起行政訴訟。本院判決如左︰
    主  文
原告之訴駁回。
    事  實
緣原告於民國（下同）八十六年八月七日以如附圖所示「 BETTER-C 」商標，指定使
用於商品及服務分類表第五類之西藥、維他命、動物用藥品商品申請註冊。被告以系
爭商標圖樣之外文 BETTER-C 整體為商品等級之說明性文字，使用於指定商品，顯為
說明其商品為較好的，又所請商標圖樣上之  C 不在專用權範圍，與商標法施行細則
第二十八條第一項規定不符，依當時商標法第三十七條第一項第十款之規定，以八十
七年十月三十日台商審字第四○五九二二號創設商標核駁審定書核駁第二四二○六三
號，予以核駁。原告不服，循序提起訴願、再訴願均遭駁回，原告仍有未服，遂向本
院提起行政訴訟。茲摘兩造訴辯意旨如次：
原告起訴意旨略謂︰按系爭商標核駁審定時商標法第三十七條第一頊第十款規定之所
以，禁止表示申請註冊商標所使用商品之形狀、品質、功用、通用名稱或其他說明之
文字不准註冊。旨在防範申請註冊商標之文字妨害了其他廠商在其商品上表示形狀、
品質、功用、通用名稱等。故法條意在保護同業之權益，然而本條款之適用必須不准
註冊之文字確係會影響到其他同業之權益，始有適用。而「 BETTER-C 」係一個整體
的字，字典上查不到，廣告上沒見過，廠商習慣上也沒人稱「 BETTER-C 」，因之如
有人向他人說他的產品是「 BETTER-C 」，根本沒人聽得懂他在講什麼？進一步而論
「 BETTER-C 」一字沒有含義，沒有意思，自非如原處分所謂之代表「等級」。查市
面上之西藥、維他命、動物用藥等商品，從未有業者使用「 BETTER 」作為商品之說
明文字或品質的敘述。而再訴願決定機關的審查委員以其個人的觀念認為「  BETTER
」為藥品之說明。此種以個人觀念超越專業（業者）觀念的認定基準，並不足採。按
商標固須具有特別顯著性才可准註冊，而商標之命名後如果尚必須經臆測、推理、穿
鑿附會才能得知不確定意思者應具有顯著性不應認未具顯著，或具有表彰品質、功用
而不准註冊，例如被告核准的商標案例中：(一) TOP333，查「 TOP 」有項尖之意，亦
有頭頂之意；「  333 」之台語含義為「鬆鬆鬆」，則表示該商品會使頭髮會很鬆（
音同），有柔順的感受。(二)克寧奶粉之英文為  KLIM，倒過來唸就是 MILK 乃牛乳之
意思。(三)  850 保服寧，其音為保護您，用於藥品。(四)「海霸王」餐廳賣海鮮，是海
的霸王。(五)「美吾髮」洗髮精、「飛柔」、「飄雅」、「綠野香波」等皆是頭髮之洗
髮精商標。(六)「乖乖」兒童餅乾，吃了就乖，別人的餅乾吃了不乖。(七)「千里馬」的
福特車，該公司的車係千里的馬，別人開不快。(八)「優美」家具、家具別人的都不優
不美很醜。(九)「穩潔」清潔劑。凡此不勝枚舉，在在說明非直接明顯有事實可證，均
不應任意以表彰品質功用的標籤而不准註冊，本件「 BETTER-C 」情形亦然。以上各
商標的核准，係表示原告對商標申請案在審查上所採的一貫原則，雖該各註冊商標皆
與系爭商標間不構成近似，但在組成商標的架構上為相同的。而以上的各商標可獲准
註冊，唯獨對系爭商標作駁回申請的審定，此不僅暴露原告對商標的審查無統一的標
準，亦令工商界人士深感無法由已核准註冊的商標型態中判知商標命名的標準。綜上
所述，原決定及原處分及再訴願決定均有違法不當。爰求為判決，將再訴願決定、訴
願決定及原處分均撤銷等語。
被告答辯意旨略謂︰按商標圖樣「凡文字、圖形、記號或其聯合式，係表示申請註冊
商標所使用商品之說明或表示商品本身習慣上所通用之名稱、形狀、品質、功用者」
，不得申請註冊，為核駁審定時商標法第三十七條第一項第十款所明定。本件原告申
請註冊之「 BETTER-C 」商標，其 BETTER 為較好的之意，而  C 則常於中西藥品商
標上表彰其為維他命  C 縮寫之意，原告以之作為商標指定使用於西藥、維他命、動
物用藥品商品，顯為說明其所產製維他命  C 之商品為較好之意，為直接明顯之說明
性文字，自有首揭法條之適用。至原告所舉案例，核與本件案情不盡相同，且屬另案
問題，依商標審查個案拘束之原則，自不得比附援引執為系爭商標亦應准予註冊之論
據。爰求為判決，駁回原告之訴等語。
    理  由
按商標圖樣「凡文字、圖形、記號或其聯合式，係表示申請註冊商標所使用商品之說
明或表示商品本身習慣上所通用之名稱、形狀、品質、功用者」，不得申請註冊，為
核駁審定時商標法第三十七條第一項第十款所明定。而商標圖樣之文字、圖形、記號
或其聯合式，依社會一般通念，如為商品之說明或與商品之說明其有密切關連者，即
有該條款不得申請註冊之適用，與習慣上是否通用無關（本院八十一年度判字第一○
六六號及第一一五八號判決參照）。本件原告於八十六年八月七日以系爭商標，指定
使用於商品及服務分類表第五類之西藥、維他命、動物用藥品商品申請註冊。被告以
系爭商標圖樣之外文 BETTER-C 整體為商品等級之說明性文字，使用於指定商品，顯
為說明其商品為較好的，又所請商標圖樣上之  C 不在專用權範圍，與商標法施行細
則第二十八條第一項規定不符，依當時商標法第三十七條第一項第十款之規定，以八
十七年十月三十日台商審字第四○五九二二號創設商標核駁審定書核駁第二四二○六
三號，予以核駁，揆之首揭說明，原處分並無違誤，一再訴願決定遞予維持，均無不
合。原告雖訴稱：系爭「 BETTER-C 」係一個整體之字，為前所未有，並無含義，非
如原處分所謂之代表「等級」，且查市面上之西藥、維他命、動物用藥等商品，從未
有業者使用「  BETTER  」作為商品之說明文字或品質的敘述，而再訴願決定認為「
BETTER  」為藥品之說明，並不足採。又被告核准的商標案例中：如  TOP333、克寧
KLIM 奶粉、 850 保服寧、海霸王、美吾髮、飛柔、飄雅、綠野香波、乖乖、千里馬
、優美、穩潔等商標均與其商品有相當之關聯性，被告何獨對於系爭商標為核駁申請
的審定，有違商標審查之統一性云云。惟查，商標審查係以社會一般通念為之，系爭
商標「  BETTER-C  」商標，予人一望即有「  BETTER  」和「  C 」之觀感，BETT
ER 為較好的之意，C 則常於中西藥品商標上表彰其為維他命 C 縮寫之意，本系社會
一般通念，原告主張「 BETTER-C 」係一個整體之字，不具任何意義，而否定系爭商
標顯示有說明其所產製維他命  C 之商品為較好之意，實無可採。又再訴願決定，係
指原告以 BETTER-C 作為商標指定使用於維他命等商品申請註冊，依社會一般通念，
易使人直接聯想為較好的維他命  C 商品，難謂與申請註冊商標所使用商品之說明不
具密切關連，並無違誤，原告以此指責再訴願決定不當，亦無可取。至原告所舉案例
，核與本件案情不盡相同，且屬另案問題，依商標審查個案拘束之原則，自不得比附
援引執為系爭商標亦應准予註冊之論據。綜上所述，系爭商標顯為說明其所產製維他
命  C 之商品為較好之意，為直接明顯之說明性文字，自有首揭法條之適用，原處分
認事用法並無不合，訴願決定及再訴願決定遞予維持，亦無違誤，原告起訴意旨並無
理由，應予駁回。
據上論結，本件原告之訴為無理由，爰依行政訴訟法第二十六條後段，判決如主文。
中    華    民    國     八十九      年      六      月       八        日
                    行 政 法 院 第 二 庭
                                審 判 長 評  事      陳  石  獅
                                         評  事      彭  鳳  至
                                         評  事      黃  合  文
                                         評  事      林  茂  權
                                         評  事      王  立  杰
右  正  本  證  明  與  原  本  無  異
                                         法院書記官  王  福  瀛
中    華    民    國     八十九      年      六      月       九        日
附圖
~[G;H:\SCN\89\00000000.1;;]


司法院資訊處製作；財團法人民間司法改革基金會備份。
